# 矿山地质环境恢复是否确认预计负债

提问人：jiuzhouhaotian 时间：2012-04-29 09:35:41
《矿山地质环境保护规定》（中华人民共和国国土资源部令第 44 号） 第十二条　采矿权申请人申请办理采矿许可证时，应当编制矿山地质环境保护与治理恢复方案，报有批准权的国土资源行政主管部门批准。 第十七条　开采矿产资源造成矿山地质环境破坏的，由采矿权人负责治理恢复，治理恢复费用列入生产成本。 第十八条　采矿权人应当依照国家有关规定，缴存矿山地质环境治理恢复保证金。 　　矿山地质环境治理恢复保证金的缴存标准和缴存办法，按照省、自治区、直辖市的规定执行。矿山地质环境治理恢复保证金的缴存数额，不得低于矿山地质环境治理恢复所需费用。 　　矿山地质环境治理恢复保证金遵循企业所有、政府监管、专户储存、专款专用的原则。
目前能够看到的案例，会计处理一般是： 1 、交款时 借：其他应收款——保证金 贷：银行 2 、收回时作反向分录，， 3 、未治理被罚款（环保恢复方面） 借：营业外支出——环保罚款 贷：其他应收款——保证金 4 、治理 借：管理费用 贷：银行存款 本人认为，保证金缴纳时，应确认应收款，收回时冲减应收款。 但是，矿山地质环境恢复金额巨大，如果在治理当期确认当期费用，对当期损益影响很大，也不符合权责发生制原则，应确认预计负债，根据预计恢复成本和实际产量计算计入当期成本。 依据是准则规定的有关预计负债的确认条件 ： 与或有事项相关的义务同时满足下列条件的，应当确认为预计负债：该义务是企业承担的现时义务；履行该义务很可能导致经济利益流出企业；该义务的金额能够可靠地计量。 我认为矿山地质环境恢复成本是符合预计负债条件的。 并且该预计负债需要考虑货币时间价值 。

回答人：chenyiwei
需要考虑：缴纳环境治理恢复保证金和在开采完成后实施环境恢复，这两者是否为两个独立的行为？将来的环境恢复治理工作是由政府还是企业负责实施？相关支出是否直接从已缴纳的保证金中列支，还是由企业到时另外支付？如果所缴纳的保证金届时不足使用，企业有无补足实际支出的义务？ 如果届时环境治理恢复事项由当地政府实施，并且在按照当地政府规定的标准足额缴纳保证金之后，如果实际发生的恢复治理支出超过了已缴纳的保证金，企业也无需承担额外的补交责任，则企业可以在实际缴纳保证金时直接计入成本、费用，无需确认预计负债。 如果届时环境治理恢复事项由企业负责实施，或者保证金不直接用于支付治理恢复支出（而是在治理完成后由当地政府退还），或者企业需对未来发生的支出不足部分承担补足的责任，则应视具体情况确认预计负债；同时，作为一项单独的业务，将已缴纳的保证金确认为一项长期应收款项。即在后面这种情况下，保证金的缴存业务和预计负债的计提业务是互相独立的业务，保证金是对履行治理恢复义务提供的担保。

回答人：chenyiwei
回复 kinkiandw 的帖子
要关注： 1 、是否已经签订了正式的不可撤销的 2 级储量转让协议， 2 级储量的转让是否基本确定将会实现，且转让协议中对现有环境治理恢复义务的转移问题作出了明确的约定（包括确认现时义务的金额）；
2 、相关法律法规是否认可在转让储量的同时转移整个矿山（包括已被开采的 1 级储量对应的部分）的环境治理恢复义务。

提问人：jiuzhouhaotian 时间：2012-04-29 10:19:40
再请教陈版：
（ 1 ）按照当地政府文件，保证金应在 2011 年 4 月底前缴纳20%，剩余部分可先由下游企业资产设定抵押（有评估报告），但需要在2011 年底前全额缴足。实际情况是企业缴纳了20%后，剩余的80%截止目前一直未交。请问欠缴款项是否确认长期应收款，同时确认专项应付款，还是不进行处理附注披露即可。 （ 2 ）对于目前开挖的矿山，企业 2011 年以前没有预计环境治理恢复成本，是否应该追溯调整。

回答人：chenyiwei
如果以前年度，国家和当地政府关于矿山环境治理恢复的法规已经出台，但企业未预计环境治理恢复成本，则属于前期差错，视其影响的重大程度确定是否需要建议追溯重述前期报表。

回答人：chenyiwei
由于保证金不直接用于支付治理恢复成本，所以欠缴保证金这一事项本身并不构成一项企业的负债，无需同时挂应收款项和专项应付款。但报表中应考虑未按时足额缴纳保证金可能招致处罚的财务影响。

提问人：kinkiandw 时间：2013-05-28 13:16:35
陈老师，1.转让协议还没有签订， 2.我公司正在处置另一个矿，可以作为参考，处于同一地区，同一矿种，储量类似 3.在另一个矿的处置合同中，我们没有特别规定转让恢复治理的义务，但是准备金跟矿走，一旦矿权转让，准备金也转让。而只有完成政府要求的复垦义务才能拿回准备金。

回答人：chenyiwei
如果转让协议没有签订，则我理解应当正常确认环境治理恢复义务相关的预计负债，不能以“很可能转移该义务”为由不予确认（目前仍是法定义务人）。到实际完成转让，相关义务转移出去以后，才能把负债予以转销。

提问人：kinkiandw 时间：2013-05-29 14:28:51
谢谢陈老师，在具体确认预计负债的时候，我发觉金额很难确定，现在可以肯定的是恢复治理成本不会超过保证金 （超过的话就可以放弃治理，放弃保证金），所以我以保证金为基础，然后按照累计产量/预计总储量每年预提负债，合理吗？

回答人：chenyiwei
这种思路应该也可以。但需要关注：如果折现因素影响较大的，则应考虑计提金额的折现因素，要注意确认利息支出，在考虑单位计提金额时也应考虑折现因素的影响。

提问人：无极 011 时间：2015-12-03 15:59:33
请问一下，这个预计负债，是要计入无形资产分期摊销，还是直接进成本费用呢，进成本还是管理费用呢

回答人：chenyiwei
在生产期内逐年计提，直接进各年度的成本、费用。